臺灣花蓮地方法院刑事附帶民事訴訟判決
110年度交附民字第54號
原      告  陳玟安
被      告  張穆晨
上列被告因過失傷害案件（本院110年度交易字第135號），經原
告提起附帶民事訴訟請求損害賠償，本院於民國110年12月15日
言詞辯論終結，判決如下：
    主      文
一、被告應給付原告新臺幣陸萬伍仟貳佰貳拾元，及自民國一一
    ○年十二月三日起至清償日止，按年息百分之五計算之利息
    。
二、原告其餘之訴駁回。
三、本判決原告勝訴部分得假執行；但被告如以新臺幣陸萬伍仟
    貳佰貳拾元為原告預供擔保後，得免為假執行。
    事實及理由
壹、程序事項
    按附帶民事訴訟應與刑事訴訟同時判決，且附帶民事訴訟之
    判決，應以刑事訴訟判決所認定之事實為據，刑事訴訟法第
    500條前段及第501條分別定有明文。亦即附帶民事訴訟係附
    隨於刑事訴訟而存在。然附帶民事訴訟雖具附隨性，但與刑
    事訴訟仍屬獨立案件，應由合議庭另依刑事訴訟法第490 條
    前段準用第273條之1與第284條之1規定，就附帶民事訴訟事
    件，裁定改由受命法官獨任審理，始為適法（臺灣高等法院
    暨所屬法院108年法律座談會刑事類提案第28號研討結果參
    照）。本件被告之刑事案件（本院110年度交易字第135號）
    ，業經本院合議庭裁定由受命法官獨任進行簡式審判程序。
    本案附帶民事訴訟部分，經本院合議庭評議後，認為適宜由
    受命法官獨任審理，依前開規定裁定由受命法官獨任審理。
貳、實體事項
一、原告主張：緣原告於民國109年9月14日許，遭被告駕駛車牌
    號碼000-0000號車輛（下稱系爭車輛）碰撞，致原告身體受
    傷（下稱系爭事故），經本院以110年交易字第135號（下稱
    系爭刑事案件）審理在案。原告因系爭事故至醫院治療支出
    醫療費用新臺幣（下同）3,500元、不能工作之損失6,720元
    及非財產上損害10萬元，爰依民法第184條第1項前段、第2
    項、第191條之2、第193條、第195條第1項規定，請求被告
    如數賠償上開損害，擇一為有利判決等語，並聲明：被告應
    給付原告110,220元，及自起訴狀繕本送達翌日起至清償日
    止，按年息5%計算之利息。
二、被告則以：我沒有辦法負擔那麼多等語置辯，並聲明：（一
    ）原告之訴駁回。（二）如受不利判決，願供擔保，請准宣
    告免假執行。
三、得心證之理由：
　㈠按因犯罪而受損害之人，於刑事訴訟程序得附帶提起民事訴
    訟，對於被告及依民法負賠償責任之人，請求回復其損害；
    附帶民事訴訟之判決，應以刑事訴訟判決所認定之事實為據
    ，此觀刑事訴訟法第487條第1項、第500條前段規定即明。
    查被告被訴過失傷害案件，經檢察官提起公訴（臺灣花蓮地
    方檢察署110年度偵字第2256號），並由本院以系爭刑事案
    件審理在案，是以，本件損害賠償事件既屬附帶民事訴訟，
    且原告迄至本件言詞辯論終結前均未捨棄其請求，揆諸上開
    規定，自應以系爭刑事案件所認定之事實為據。查原告於10
    9年9月14日遭被告駕駛系爭車輛碰撞，致受有尾骨骨折傷勢
    之傷害等情，業經系爭刑事案件判決認定在案（認定事實等
    詳如該案刑事判決所示），本院據以判處被告拘役50日，如
    易科罰金，以1,000元折算1日，故原告上開主張，自堪信為
    真實。
　㈡因過失不法侵害他人之權利者，負損害賠償責任，此觀民法
    第184條第1項前段規定甚明。查被告對原告為上開過失傷害
    行為，不法侵害原告之身體權，業經認定如上，原告自得依
    前開規定，請求被告負賠償責任。茲就原告因系爭事故之損
    害項目，分項析述如下：
　⒈原告已支出醫療費用：
　　原告因系爭事故，前往建佑醫院就診，因而支出3,500元等
    情，有建佑醫院收據在卷可查（見本院卷第15頁），且為被
    告所無異詞（見本院卷第37頁），是原告據此對被告請求賠
    付此部分醫療費用，應屬有據。
　⒉原告因不能工作所生之損失：
　　原告因系爭事故，請公傷假12天共96小時，有原告之出勤紀
    錄表可參（見本院卷第11頁），又原告上開公傷假，遭雇主
    扣薪6,720元，亦有原告提出之薪資明細表在卷可引（見本
    院卷第9頁），是原告請求被告賠付此部分損失，亦屬正當
    。
　⒊非財產上損害部分：
  ⑴按不法侵害他人之身體、健康、名譽、自由、信用、隱私、
    貞操，或不法侵害其他人格法益而情節重大者，被害人雖非
    財產上之損害，亦得請求賠償相當之金額，民法第195條第1
    項前段定有明文。又被害人受有非財產上損害，請求加害人
    賠償相當金額之慰撫金時，法院對於慰撫金之量定，應斟酌
    實際加害情形、所造成之影響、被害人痛苦之程度、兩造之
    身份地位、經濟情形及其他一切狀況為之。
　⑵查原告因被告前開行為，其身體之人格權受有侵害等情，業
    如前述，參以原告陳以：變天更讓我痠痛至行走困難，我怕
    影響生育問題等語（見本院卷第6頁），可見原告因系爭事
    故受傷而承受相當之痛苦，另參以兩造學經歷、經濟及身份
    地位，分別經兩造陳明在卷（見本院卷第38頁），並有本院
    職權調取兩造108、109年度稅務電子閘門財產所得調件明細
    表在卷可佐（見本院卷第27至34頁），本院斟酌上述情狀，
    堪認原告所受非財產上之損害，以55,000元為適當。
　⒋被告雖以前詞置辯，然未能就其為何不應負擔上開損害，舉
    適切反證以動搖前開認定，是其所辯，礙難憑採。
四、末按給付無確定期限者，債務人於債權人得請求給付時，經
    其催告而未為給付，自受催告時起，負遲延責任。其經債權
    人起訴而送達訴狀，與催告有同一之效力；又遲延之債務，
    以支付金錢為標的者，債權人得請求依法定利率計算之遲延
    利息；應付利息之債務，其利率未經約定，亦無法律可據者
    ，週年利率為5%，此觀民法第229條第2項、第233條第1項前
    段、第203條規定甚明，原告自得據此規定，請求加付法定
    遲延利息。查原告之刑事附帶民事起訴狀繕本係於110年12
    月2日由被告當庭收受（見本院卷第5頁），則原告請求自收
    受上開繕本翌日起即自110年12月3日起至清償日止，請求被
    告加計付法定遲延利息，並無不合。
五、綜上所述，原告依民法第184條第1項前段、第193條第1項、
    第195條第1項規定，請求被告給付65,220元，及自110年12
    月3日起至清償日止，按年息5%計算之利息，為有理由，應
    予准許；逾此範圍之請求，即非正當，應予駁回。至原告其
    餘請求權基礎，縱經審酌，亦無從為更有利於原告之判斷，
    爰不加以論列審究，附此敘明。
六、原告勝訴部分，係命給付金額未逾50萬元之判決，依刑事訴
    訟法第491條第10款準用民事訴訟法第389條第1項第5款規定
    ，應依職權宣告假執行。又被告陳明願供擔保免為假執行宣
    告，經核於法並無不合，爰酌定相當擔保金額准許之。
七、本件事證已臻明確，兩造其餘攻擊防禦方法，經審酌後認於
    本判決結果無影響，爰不逐一論述。
八、本件為刑事附帶民事訴訟，依法毋庸繳納裁判費，且訴訟程
    序中，兩造並無其他訴訟費用支出，爰不另為訴訟費用負擔
    之諭知，末此敘明。
九、據上論結，本件原告之訴為一部有理由，一部無理由，依刑
    事訴訟法第502條第1項、第2項、第491條第10款，民事訴訟
    法第389條第1項第5款、第392條第2項，判決如主文。
中　　華　　民　　國　　111 　年　　1 　　月　　5 　　日
　　　　　　　　　刑事第三庭　  法　官　林育賢
上列正本證明與原本無異。
對於本判決如有不服，非對於刑事訴訟之判決有上訴時，不得上
訴；如有上訴，應於判決送達後20日內向本院提出上訴書狀。（
應抄附繕本）
中　　華　　民　　國　　111 　年　　1 　　月　　5 　　日
                                書記官  鄭慧婷